【裁判字號】    90,訴,1841
【裁判日期】    901116
【裁判案由】    公司法
【裁判全文】
臺灣板橋地方法院刑事判決                          九十年度訴字第一八四一號
    公  訴  人  臺灣板橋地方法院檢察署檢察官
    被      告  甲○○
右列被告因違反公司法案件，經檢察官聲請簡易判決處刑（九十年度偵字第四一七七
號），本院認為不得以簡易判決處刑，逕適用通常程序審判，本院判決如左：
    主  文
甲○○共同公司負責人，公司應收之股款，股東並未實際繳納，而以申請文件表明收
足，科罰金新臺幣參萬元，如易服勞役，以新臺幣玖佰元即銀元參佰元折算壹日。
    事  實
一、甲○○於民國八十八年四月間，邀集王玉珠、徐錦永、葉月珍、吳玉燕等人，預
    以臺北縣三重市○○路○段一八四巷二十六號為營業處所，籌設良捷企業有限公
    司（下稱良捷公司），預定總資本額為新臺幣（下同）三百萬元，由甲○○負擔
    出資額一百五十萬元並擔任該公司之董事，王玉珠、葉月珍、吳玉燕各出資三十
    萬元、徐錦永出資六十萬元，均為該公司設立時之股東。惟甲○○明知良捷公司
    各股東之股款尚未繳交，竟與一不詳姓名之成年人基於犯意聯絡，由該人以「林
    淑琴」帳戶轉帳方式，提供三百萬元資金，轉存入良捷公司於中國農民銀行新莊
    分行所開設，帳號000－00－00000－0號之帳戶內，而由甲○○檢具
    該存款證明作為資本收足之證明，交由不知情之劉玉芝會計師，向前臺灣省政府
    建設廳表明申請公司設立登記及公司股款已收足之旨，而經前臺灣省政府建設廳
    以八十八年四月十七日八八建三字第一五五四七二號函核准設立。嗣於八十九年
    間，因財政部實施金融檢查時，發現中國農民銀行新莊分行，有多戶公司籌備處
    時期之帳戶內資金往來異常，始進而查知上情。
二、案經經濟部函送臺灣板橋地方法院檢察署檢察官偵查起訴。
    理  由
一、訊據被告甲○○坦承前開事實不諱，並有財政部八十九年十一月十日臺財融第八
    九三五三七八七號函附上開活期存款帳戶存摺影本、良捷公司設立登記事項卡、
    設立登記資本額查核報告書、中國農民銀行新莊分行八十八年有關公司籌備處開
    戶之存提款明細表等在卷可稽，從而本件事證明確，應依法論處。
二、公司法第九條第三項原規定為：「公司應收之股款，股東並未實際繳納，而以申
    請文件表明收足，或股東雖已繳納而於登記後將股款發還股東，或任由股東收回
    者，公司負責人各處五年以下有期徒刑、拘役或科或併科新臺幣六萬元以下罰金
    。」，惟被告行為後，公司法第九條業經修正，於九十年十一月十二日由總統以
    華總一義字第九○○○二一八九二○號令公布，就原公司法第九條第三項規定，
    修正為第九條第一項，其規定為：「公司應收之股款，股東並未實際繳納，而以
    申請文件表明收足，或股東雖已繳納而於登記後將股款發還股東，或任由股東收
    回者，公司負責人各處五年以下有期徒刑、拘役或科或併科新臺幣五十萬元以上
    二百五十萬元以下罰金。」，並自同月十四日起生效。本件就被告前開犯行，依
    裁判時之法律與其行為時之法律相較結果，以行為時之舊法即修正前公司法第九
    條第三項之規定有利於被告，應適用修正前之公司法論處。是核被告所為，係犯
    修正前公司法第九條第三項前段之罪。該名提供資金之不詳姓名成年人，雖非良
    捷公司之負責人，然與被告甲○○間，就所犯上開之罪，有犯意聯絡及行為分擔
    ，依刑法第三十一條第一項之規定，仍均應論以共同正犯。被告委由不知情之會
    計師向前臺灣省政府建設廳遞件申請，應論以間接正犯。爰審酌被告並無前科，
    有臺灣高等法院檢察署刑案紀錄簡覆表在卷可稽，並斟酌其犯罪動機、目的、手
    段等一切情狀，量處如主文所示之刑，並諭知易服勞役之折算標準，以資懲儆。
據上論斷，應依刑事訴訟法第二百九十九條第一項前段，民國九十年十一月十二日修
正前之公司法第九條第三項，刑法第十一條前段、第二條第一項但書、第二十八條、
第三十一條第一項、第四十二條第二項，罰金罰鍰提高標準條例第二條，現行法規所
定貨幣單位折算新臺幣條例第二條，判決如主文。
本案經檢察官李吉祥到庭執行職務。
中      華      民      國    九十      年     十一     月     十六     日
                                      臺灣板橋地方法院刑事第六庭
                                              法  官    林漢強
右正本證明與原本無異。
如不服本判決，應於判決送達後十日內向本院提出上訴狀 (應附繕本) 。
                                              書記官    黃大千
中      華      民      國    九十      年     十一     月     十六    日
附錄本案論罪科刑法條全文：
民國九十年十一月十二日修正前公司法第九條：
公司設立登記後，如發現其設立登記或其他登記事項，有違法情事時，公司負責人各
處一年以下有期徒刑、拘役或科或併科新臺幣六萬元以下罰金。
公司負責人對於前項登記事實，為虛偽之記載者，依刑法或特別刑法有關規定處罰。
公司應收之股款，股東並未實際繳納，而以申請文件表明收足，或股東雖已繳納而於
登記後將股款發還股東，或任由股東收回者，公司負責人各處五年以下有期徒刑、拘
役或科或併科新臺幣六萬元以下罰金。
前三項裁判確定後，由法院檢察處通知中央主管機關撤銷其登記。
民國九十年十一月十二日修正後公司法第九條：
公司應收之股款，股東並未實際繳納，而以申請文件表明收足，或股東雖已繳納而於
登記後將股款發還股東，或任由股東收回者，公司負責人各處五年以下有期徒刑、拘
役或科或併科新臺幣五十萬元以上二百五十萬元以下罰金。
有前項情事時，公司負責人應與各該股東連帶賠償公司或第三人因此所受之損害。
第一項裁判確定後，由檢察機關通知中央主管機關撤銷或廢止其登記。但裁判確定前
，已為補正或經主管機關限期補正已補正者，不在此限。
公司之設立或其他登記事項有偽造、變造文書，經裁判確定後，由檢察機關通知中央
主管機關撤銷或廢止其登記。


司法院資訊處製作；財團法人民間司法改革基金會備份。
